臺中高等行政法院裁定　　　　　　　　　　　　　　　九十三年度訴字第五十五號
　　原　　　告　甲○○
　　　　　　　　乙○○
　　訴訟代理人　曾慶崇　律師
　　　　　　　　丁○○　律師
　　被　　　告　財政部台灣省中區國稅局
　　代　表　人　丙○○
　　訴訟代理人　戊○○
右當事人間因綜合所得稅事件，原告不服財政部中華民國九十二年十二月十一日台財
訴字第○九二○○六三五二六號訴願決定（案號：第00000000號），提起行
政訴訟，本院裁定如左：
    主　文
原告之訴駁回。
訴訟費用由原告負擔。
    理　由
一、按原告之訴，有起訴不合程式或不備其他要件者行政法院應以裁定駁回之。「人
    民因中央或地方機關之違法行政處分，認為損害其權利或法律上之利益，經依訴
    願法提起訴願而不服其決定，或提起訴願逾三個月不為決定，或延長訴願決定期
    間逾二個月不為決定者，得向高等行政法院提起撤銷訴訟。」分別為行政訴訟法
    第一百零七條第一項第十款及同法第四條第一項定有明文，是依行政訴訟法第四
    條提起撤銷訴訟，應以經合法訴願程序為起訴要件，如起訴不備起訴要件，又無
    法命補正時，應以裁定駁回其起訴；又按「訴願之提起，應自行政處分達到或公
    告期滿之次日起三十日內為之。」、「訴願之提起，以原行政處分機關或受理訴
    願機關收受訴願書之日期為準。」、「訴願事件有左列各款情形之一者，應為不
    受理之決定：‧‧‧二、提起訴願逾法定期間‧‧‧。」分別為訴願法第十四條
    第一項、第三項及第七十七條第二款所明定。次按「提起訴願應自官署原處分書
    達到之次日起三十日內為之，逾期則原處分即歸確定，如仍對之提起訴願，即為
    法所不許。」（改制前行政法院六十二年度判字第五八三號判例參照）。
二、本件原告因綜合所得稅事件，係於民國（以下同）九十二年七月十八日收受被告
    九十二年七月十七日中區國稅法二字第○九二○○四五五四九號復查決定書，此
    有收件回執附原處分卷可稽。計其提起訴願之期間，應自九十二年七月十九日起
    算，至九十二年八月七日即已屆滿。原告遲至九十二年十月一日始向被告提起訴
    願，有被告收文日戳可按，顯已逾越訴願期間，訴願機關應為不受理之決定，本
    件訴願決定未予審究，逕為實體駁回，雖有未洽，惟其維持復查決定之結論尚無
    二致，原告起訴請求悉予撤銷，難謂為合法，應予駁回。
三、原告雖又主張：本件原告二人因不服被告所核定原告二人之八十八年度營利所得
    ，而於九十年間共同向被告陳情，表明撤銷原核定稅額之意旨，經被告依復查程
    序辦理。查原處分之納稅義務人雖僅列甲○○一人，然其核定課稅所得額之細項
    資料中亦核定乙○○基於同一原因事實之營利所得，依當事人真意，應認乙○○
    亦以前揭陳情書就該處分申請復查，然被告於九十二年七月十七日中區國稅法二
    字第○九二○○四五五四九號復查決定書，僅以甲○○一人為申請人作成復查決
    定，對乙○○一併申請之復查則未為決定，顯已違反稅捐稽徵法第三十五條第五
    項、第六項之規定：「稅捐稽徵機關對有關復查之申請，應於接到申請書後二個
    月內復查決定，並作成決定書，通知納稅義務人。」、「前項期間屆滿後，稅捐
    稽徵機關仍未作成決定者，納稅義務人得逕行提起訴願。」，未於法定期限內作
    出復查決定，乙○○自得逕行提起訴願，且其提起訴願應無前揭訴願法第十四條
    第一項規定之適用，故其提起訴願之程序自屬合法。退萬步言，因原處分亦核定
    乙○○基於同一原因事實之營利所得，是其就該處分核定之所得額顯有利害關係
    ，應屬該處分之利害關係人。依訴願法第十八條規定：「自然人、法人、非法人
    之團體或其他受行政處分之相對人及利害關係人得提起訴願。」，乙○○自得以
    利害關係人之身分提起本件訴願。而訴願法第十四條第二項規定：「利害關係人
    提起訴願者，前項期間自知悉時起算。」，系爭復查決定書所列申請人僅甲○○
    一人，自不能以此認定乙○○已屬知悉，故其提起訴願自應認尚未逾訴願法第十
    四條第一項所定之期間云云，惟查：
    （一）按「納稅義務人之配偶，及合於第十七條規定得申報減除扶養親屬免稅額
          之受扶養親屬，有前條各類所得者，應由納稅義務人合併報繳。」、又「
          納稅義務人對於核定稅捐之處分如有不服，應依規定格式，敘明理由，連
          同證明文件‧‧‧申請復查：‧‧‧」所得稅法第十五條第一項、稅捐稽
          徵法第三十五條第一項分別定有明文。原告等八十八年度之綜合所得稅申
          報係申報原告甲○○為納稅義務人，並合併申報其配偶即原告乙○○之所
          得，被告所為之該年度綜合所得稅核定通知書，以原告甲○○、乙○○尚
          有佑菖實業股份有限公司（簡稱佑菖公司）之營利所得分別為二、○三○
          、七三六元及四、三一五、三一五元漏未申報，核定原告甲○○應補稅額
          一、八八九、六三一元。原告二人雖於九十年二月二日共同出具陳情書申
          請免徵盈餘分配（即該營利所得）之稅款，被告依其意旨以復查程序處理
          ，復因原告乙○○並非納稅義務人，被告復查決定列載原告甲○○為該綜
          合所得稅復查事件之申請人，於法並無不合，又復查決定以原告二人均係
          佑菖公司之股東，該公司未分配盈餘累積數業逾已收資本額二分之一以上
          ，而未依規定辦理增資，應依行為時所得稅法第七十六條之一之規定，於
          八十八年度強制歸戶原告二人上開營利所得等情，已於其事實及理由欄敘
          明綦詳，並非未就乙○○之營利所得部分為復查決定。原告主張被告未就
          乙○○之復查申請作出決定，則乙○○提起訴願期間不受訴願法第十四條
          第一項之限制乙節，核與前揭所得稅法第十五條第一項及稅捐稽徵法第三
          十五條第一項之規定不符，並非可採。
    （二）又上開復查決定於九十二年七月十八日送達時係由原告甲○○之「同居人
          」即其夫乙○○收受，有掛號郵件收件回執附原處分卷可考，則乙○○縱
          以利害關係人之身分提起訴願，亦應自知悉復查決定時起算訴願期間，是
          其訴願期間與原告甲○○同，至九十二年八月七日即已屆滿，原告二人九
          十二年十月一日始提起訴願，如前所述業已逾期。依首揭說明，原告二人
          訴願逾期，其訴願不合法，原告二人猶提起本件訴訟，其訴不合法，應予
          駁回。
四、依行政訴訟法第一百零七條第一項第十款、第一百零四條、民事訴訟法第九十五
    條、第七十八條、第八十五條第一項前段，裁定如主文。
中　　華　　民　　國　　九十三　　　年　　　五　　　　月　　　三      　日
                 臺 中 高 等 行 政 法 院   第 三 庭
                                審 判 長 法  官　王　茂　修
                                         法  官　莊　金　昌
                                         法  官　許　金　釵
右正本證明與原本無異。
如不服本裁定，應於裁定送達後十日內以書狀敘明理由，經本院向最高行政法院提起
抗告（須依對造人數附具繕本）；並應預繳送達用雙掛號郵票三九○元（三十四元及
五元郵票各十份)。
中　　華　　民　　國　　九十三　　　年　　　五　　　　月　　　三      　日
　　　　　　　　　　　　　　　　　　　　 法院書記官　蔡逸媚
